【裁判字號】    99,裁,1866
【裁判日期】    990819
【裁判案由】    有關土地登記事務
【裁判全文】
最  高  行  政  法  院  裁  定
                                      99年度裁字第1866號
上  訴  人  甲○○
            乙○○
            丙○○
共      同
訴訟代理人  林明正  律師
被 上訴 人  臺北市中山地政事務所
代  表  人  蔣麟
上列當事人間有關土地登記事務事件，上訴人對於中華民國99年
4月7日臺北高等行政法院98年度訴字第944號判決，提起上訴，
本院裁定如下：
    主  文
上訴駁回。
上訴審訴訟費用由上訴人負擔。
    理  由
一、按對於高等行政法院判決之上訴，非以其違背法令為理由，
    不得為之，行政訴訟法第242條定有明文。依同法第243條第
    1項規定，判決不適用法規或適用不當者，為違背法令；而
    判決有同條第2項所列各款情形之一者，為當然違背法令。
    是當事人對於高等行政法院判決上訴，如依行政訴訟法第24
    3條第1項規定，以高等行政法院判決有不適用法規或適用不
    當為理由時，其上訴狀或理由書應有具體之指摘，並揭示該
    法規之條項或其內容；若係成文法以外之法則，應揭示該法
    則之旨趣；倘為司法院解釋或本院之判例，則應揭示該判解
    之字號或其內容。如以行政訴訟法第243條第2項所列各款情
    形為理由時，其上訴狀或理由書，應揭示合於該條項各款之
    事實。上訴狀或理由書如未依此項方法表明，或其所表明者
    與上開法條規定不合時，即難認為已對高等行政法院判決之
    違背法令有具體之指摘，其上訴自難認為合法。
二、緣坐落臺北市○○區○○段○○段353地號土地（下稱系爭土
    地，重測前地號為臺北市○○○段第118地號）原登記為洲
    際觀光事業股份有限公司（下稱洲際公司）所有，嗣經臺灣
    臺北地方法院（下稱臺北地院）查封拍賣，由臺北市承受取
    得，被上訴人乃依據臺北地院民國（下同）75年2月20日北
    院立財執73專天1792字第33794號權利移轉證書，以75年4月
    8日收件中山字第9824號登記案，以拍賣為登記原因辦竣所
    有權人臺北市（管理者臺北市稅捐稽徵處，其後管理者變更
    為臺北市○○○○路燈管理處）在案。上訴人等人於97年7
    月15日提出申請書請求被上訴人塗銷系爭土地所有權人為臺
    北市之登記，回復登記為上訴人等人所共有，經被上訴人以
    97年8月19日收件中山字第28964號登記案收件辦理，而以同
    日097中山字第289640號補正通知書通知上訴人等人於15日
    內補正法院確定判決證明文件、土地登記申請書等有關證件
    。上訴人等人逾期未補正，被上訴人乃依土地登記規則第57
    條第1項第4款規定，以97年9月9日097中山字第289640號駁
    回通知書（下稱原處分）駁回上訴人等人之申請。上訴人等
    人不服，提起訴願，經決定駁回，遂提起本件行政訴訟。
三、本件上訴人對於高等行政法院判決上訴，主張：原判決徒以
    上訴人爭執內容超出登記證明文件所載內容，認僅能訴請司
    法機關審判，並非地政登記機關可依職權辦理更正登記為理
    由，復以被上訴人係依臺北地院75年2月20日所發權利移轉
    證書變更登記為臺北市為由，上訴人未能提出法院准予塗銷
    登記之民事判決，故認上訴人之主張不可採云云為理由。但
    查上訴人訴求以要求被上訴人更正75年「改名」登記錯誤為
    主，至於訴願時請求對市政府因錯誤「拍賣」而「承受」取
    得產權之一併要求，並非行政訴訟之重點，原判決顯以上訴
    人一併之要求為判斷之重點，自有未當。再就「改名」登記
    錯誤而言，既已由刑庭判決確定，原判決對上訴人上項事實
    之主張、攻擊方法及法律上見解，所為之駁回理由，既未詳
    載，亦有錯誤，屬判決不備理由之違法等語。經核，原判決
    對於上訴人之指摘部分均詳予論述其不足採理由，上訴人仍
    執陳詞再予爭執，泛言原判決違背法令，並未具體說明原判
    決其違背何項法令條款，亦未具體表明合於不適用法規、適
    用法規不當、或行政訴訟法第243條第2項所列各款之情形，
    難認對該判決之如何違背法令已有具體之指摘。依首開規定
    及說明，應認其上訴為不合法。
四、據上論結，本件上訴為不合法。依行政訴訟法第249條第1項
    前段、第104條、民事訴訟法第95條、第78條、第85條第1項
    前段，裁定如主文。
中    華    民    國    99    年    8     月    19    日
                    最高行政法院第四庭
                        審判長法官  劉  鑫  楨
                              法官  黃  淑  玲
                              法官  林  文  舟
                              法官  曹  瑞  卿
                              法官  陳  鴻  斌

以  上  正  本  證  明  與  原  本  無  異
中    華    民    國    99    年    8     月    20    日
                              書記官  王  史  民

司法院資訊處製作；財團法人民間司法改革基金會備份。
